臺灣高雄地方法院交通事件裁定　　　 100年度交聲字第1823號
原處分機關　交通部公路總局高雄區監理所旗山監理站
異　議　人
即受處分人　陳典汶
上列異議人因違反道路交通管理處罰條例案件，對於交通部公路
總局高雄區監理所旗山監理站民國100 年7 月22日所為之處分（
原處分案號：旗監違字第85-DB0000000號）聲明異議，本院裁定
如下：
    主  文
異議駁回。
    理  由
一、原處分意旨略以：異議人即受處分人陳典汶於民國100  年6
    月14日晚間19時35分許，騎乘車號YXL-785 號普通輕型機車
    ，沿桃園縣龜山鄉○○路○段由南往北方向行駛，於行經忠
    義路一段、光安街及宏洲街交會之「Y 」字型交岔路口時，
    適遇忠義路一段由南往北方向車道路口號誌轉為紅燈，異議
    人未依規定於該路口停等紅燈，即逕自闖越紅燈穿越該路口
    直行，經桃園縣政府警察局龜山分局員警於該路口處附近予
    以攔停，並以「行車執照有效期限屆滿不依規定換領而行駛
    」、「駕車行經有燈光號誌管制之交岔路口闖紅燈」等違規
    事由，當場依法掣單逕行舉發。原處分機關依道路交通管理
    處罰條例第15條第1  項第5 款、第53條第1 項、第63條第1
    項規定及違反道路交通管理事件統一裁罰基準及處理細則第
    41條、第43條、第44條及第67規定，裁處罰鍰新臺幣（下同
    ）2,700元、扣繳行車執照等處分。
二、聲明異議意旨略以：伊於前揭時、地遭警攔停舉發之際，固
    有行照逾期未換領情形，惟於行經上開路口停止線時，該路
    口號誌適由綠燈轉換為黃燈，待伊騎乘機車至路口中央時，
    該路口燈號始轉換為紅燈，並無違規闖越路口紅燈情事，故
    原處分機關以違規闖越交岔路口紅燈號誌為由，逕為上開裁
    決，顯非適法，爰聲明異議等語。
三、按「汽車有下列情形之一者，處汽車所有人或領用人新臺幣
    900 元以上1800元以下罰鍰：…五、行車執照及拖車使用證
    有效期屆滿，不依規定換領而行駛。前項第1 款情形經再通
    知後逾期仍不換領號牌，其牌照應予註銷；第2 款、第3 款
    之牌照應扣繳註銷；第4 款應責令改正；第5 款之牌照應扣
    繳並責令換領。」、「汽車駕駛人，行經有燈光號誌管制之
    交岔路口闖紅燈者，處新臺幣1800元以上5400元以下罰鍰。
    前項紅燈右轉行為者，處新臺幣600 元以上1800元以下罰鍰
    。」，道路交通管理處罰條例第15條第1 項第5 款、第2 項
    及同法第53條第1項分別定有明文，經查：
(一)、異議人於100 年6 月14日晚間19時35分許，逾期未經換領車
    號YXL-785 號普通輕型機車之行車執照，仍騎乘該機車沿桃
    園縣龜山鄉○○路○段由南往北方向行駛，於行經忠義路一
    段、光安街及宏洲街交會之「Y 」字型交岔路口時，經桃園
    縣政府警察局龜山分局員警於該路口處攔停，並以「行車執
    照有效期限屆滿不依規定換領而行駛」、「駕車行經有燈光
    號誌管制之交岔路口闖紅燈」等違規事由，當場依法掣單逕
    行舉發。嗣經原處分機關依道路交通管理處罰條例第15條第
    1 項第5 款、第53條第1 項、第63條第1 項規定及違反道路
    交通管理事件統一裁罰基準及處理細則第41條、第43條、第
    44 條 及第67規定，裁處罰鍰新臺幣2,700 元、扣繳行車執
    照之處分等情，業為異議人所不爭執，且有卷附舉發違反道
    路交通管理事件通知單、裁決書等件在卷可稽，是此部分事
    實，自可認定。
(二)、其次，異議人雖辯稱：事發當日穿越事發路口停止線時，該
    路口燈號仍為黃燈，迄至行駛至路口中央之際，燈號始轉為
    紅燈，伊並無闖越紅燈號誌云云，然參以異議人於本院調查
    程序期日另供承：當天我是在紅燈切換時，剛好穿越停止線
    ，所以我應該算是有闖越紅燈等語（見本院卷第65頁），其
    前後辯述內容，已有出入，故異議人稱並無闖越路口紅燈號
    誌之情，是否屬實，尚非無疑；況且，依證人即本件交通違
    規事件舉發員警江偉誠於本院調查程序證述：本件交通違規
    事件是由我所舉發，當時我在忠義路一段、宏洲路及光安街
    交岔路口執行取締重點違規勤務，站立的地點是在忠義路一
    段由南往北方向車道路旁，距離上開路口約50至100 公尺左
    右，可以清楚見到上開路口號誌，並無任何視線上的障礙，
    我見到該路口南向北車道號誌業已轉換為紅燈，但異議人仍
    穿越該路口直行，所以我們就逕行攔停舉發等語（見本院卷
    第66至67頁），審之證人江偉誠於本院到庭具結後所證上開
    情節，陳述極為具體、清楚，亦無矛盾、齟齬或違背經驗、
    論理法則之處，並業經具結以擔保其證詞之真實性及憑信性
    ，且證人係執行勤務過程中舉發，其與異議人既不相識，又
    無前隙，當無甘冒涉犯偽證罪之風險，蓄意構陷異議人有交
    通違規之可能；甚者，經本院依職權勘驗事發當時員警所拍
    攝錄影蒐證光碟內容後，勘驗結果略以：（蒐證光碟顯示
    時間19:43:30）員警於忠義路一段南往北車道距離忠義路一
    段與宏州街路口不遠處攝影搜證，該搜證處可見忠義路一段
    北往南車道路口號誌，但攝影內容則無法見到忠義路一段南
    往北車道號誌。（蒐證光碟顯示時間19:43:39）忠義路一
    段北往南車道燈號轉換為紅燈。（蒐證光碟顯示時間19
    :44:02）異議人騎乘之機車出現於畫面盡頭之南往北車道路
    口處，往北行駛並穿越路口。（蒐證光碟顯示時間19:44:
    14）異議人騎乘機車為警察攔停，有卷附勘驗筆錄可稽（見
    本院卷第67頁）。可知，自異議人所行駛之忠義路一段南、
    北向車道路口燈號轉換為紅燈時即蒐證錄影光碟顯示時間19
    時43分39秒起，迄至異議人騎乘機車出現於遭舉發路口處之
    時即19時44分02秒間，期間歷時共計23秒，佐以異議人於本
    院調查程序期日供述：我當時車速為時速30至40公里左右，
    上開路口南、北向車道停止線間之距離，經我事後實地測量
    約33公尺遠等情，則依異議人上開所述行車速度及路口南北
    車道間距離，即令以最有利於異議人之行車速度即時速30公
    里換算，於路口燈號轉換為紅燈後迄至異議人騎乘機車出現
    於路口處遭攝影之期間即23秒內，異議人所騎乘之行車距離
    應約191 公尺【計算式：30公里/ 小時×23秒＝0.191 公里
    ＝191 公尺】，已遠逾上開路口南北向車道停止線間之距離
    即33公尺，換言之，異議人於路口燈號轉換為紅燈前，應猶
    尚未行駛至該路口處，且係於路口燈號轉換為紅燈後，始行
    經該處並穿越路口，是依此情，益徵異議人辯稱：行車至該
    路口停止線時，該於路口燈號尚為紅燈，係騎乘至路口中央
    時，燈號始轉換為紅燈云云，並非屬實。
四、綜上所述，原處分機關以異議人於上揭時地有「行車執照有
    效期限屆滿不依規定換領而行駛」、「駕車行經有燈光號誌
    管制之交岔路口闖紅燈」等違規事由存在，並依道路交通管
    理處罰條例第15條第1 項第5 款、第53條第1 項、第63條第
    1 項規定及違反道路交通管理事件統一裁罰基準及處理細則
    第41條、第43條、第44條及第67規定，裁處罰鍰2,700 元、
    扣繳行車執照等處分。
五、依道路交通管理處罰條例第87條第2 項，道路交通事件處理
    辦法第18條規定，裁定如主文。
中    華    民    國     100    年    10    月    21  日
                      交通法庭      法  官  鄭子文
以上正本證明與原本無異。
如不服本裁定，應於收受送達後5日內向本院提出抗告狀。
中    華    民    國     100    年    10    月    21  日
                                    書記官  王立山